臺灣臺中地方法院民事裁定
110年度訴字第2454號
原      告  鄭翔仁  

訴訟代理人  陳惠玲律師
被      告  曾椲芸  

訴訟代理人  賴祺元律師
上列當事人間請求確認本票債權不存在等事件，本院裁定如下：
  主  文
本件移送臺灣高雄地方法院。
  理  由
一、按訴訟之全部或一部，法院認為無管轄權者，依原告聲請或
    依職權以裁定移送於其管轄法院，民事訴訟法第28條第1項
    定有明文。又按所謂專屬管轄，係指法律規定某類事件專屬
    一定法院管轄之謂。凡法律規定某類事件僅得由一定法院管
    轄者，縱未以法文明定「專屬管轄」字樣，仍不失其專屬管
    轄之性質；而債務人依強制執行法第14條、第14條之1規定
    ，得於強制執行程序終結前，向執行法院對債權人提起異議
    之訴。此類異議之訴乃強制執行之救濟程序，由執行法院管
    轄，調查較為便捷，易於終結訴訟，故應認其性質屬專屬管
    轄（最高法院102年度台抗字第992號、99年台抗字第563號
    裁定意旨參照）。再按專屬管轄事件與非專屬管轄事件，如
    係基於同一原因事實者，不宜割裂由不同法院管轄（最高法
    院85年度台上字第296號判決意旨參照）。
二、次按同一訴訟，數法院有管轄權者，原告得任向其中一法院
    起訴。又於原告就不同之訴訟標的，對於同一被告為同一聲
    明而提起重疊合併、競合合併（諸如單純、預備、選擇之訴
    的合併等是）或為民事訴訟法第77條之2 之附帶請求，其中
    一訴訟標的為專屬管轄，他訴訟標的屬於非專屬管轄，究以
    何者為其管轄法院？得否分由不同法院管轄？民事訴訟法就
    此原應積極設其規定者，卻未定有規範，乃屬「公開的漏洞
    （開放的漏洞）」。於此情形，參照該法除於第1 條至第31
    條之3 ，分就普通審判籍、特別審判籍、指定管轄、管轄競
    合、專屬管轄、合意管轄及訴訟移送等設有專節外，復於第
    248 條前段針對「客觀之訴的合併」，另規定：「對於同一
    被告之數宗訴訟，除定有專屬管轄者外，得向就其中一訴訟
    有管轄權之法院合併提起之。」尋繹其規範意旨，均側重於
    「便利當事人訴訟」之目的，並基於專屬管轄之公益性，為
    有助於裁判之正確及訴訟之進行，自可透過「個別類推適用
    」該法第248 條前段規定；或「整體類推適用」該法因揭櫫
    「便利訴訟」之立法趣旨，演繹其所以設管轄法院之基本精
    神，而得出該法規範之「一般的法律原則」，將此類訴訟事
    件，本於是項原則，併由專屬管轄法院審理，以填補該法之
    「公開的漏洞」，進而兼顧兩造之訴訟利益及節省司法資源
    之公共利益（最高法院102 年度台抗字第67號裁定意旨參照
    ）。是依前開說明，專屬管轄事件與非專屬管轄事件，如係
    基於同一原因事實者，應併由專屬管轄法院審理，始兼顧兩
    造之訴訟利益及節省司法資源之公共利益(臺灣高等法院高
    雄分院110年度抗字第141號裁定意旨參照)。
三、本件原告起訴主張：
　　被告持原告於民國109年1月25日簽發之本票（票據號碼：WG
    0000000，面額為新臺幣70萬元，下稱系爭本票)向本院聲請
    並經本院以110年度司票字第2485號裁定准予為本票強制執
    行確定後，被告即以上開裁定為執行名義向臺灣高雄地方法
    院對原告聲請強制執行，現由臺灣高雄地方法院以110年度
    司執字第80267號強制執行中。惟原告就上開本票債務，業
    已清償完畢。為此，提起本訴，聲明求為判決：
　　1、確認被告持有之系爭本票債權不存在。
　　2、被告應將上開本票返還原告(請求權基礎為民法第179條
       不當得利法律關係)。
　　3、臺灣高雄地方法院110年度司執字第80267給付票款強制
       執行事件之強制執行程序應予撤銷(此部分為債務人異議
       之訴)。
　　4、被告不得持本院110年度司票字第2485號裁定及確定證明
       書為執行名義，對原告聲請強制執行。
四、查，被告執本院110年度司票字第2485號裁定，向臺灣高雄
    地方法院對原告聲請強制執行，現由該法院以110年度司執
    字第80267給付票款強制執行事件強制執行中，業經本院調
    取該執行卷核閱無誤。則原告依強制執行法第14條第2 項規
    定，提起本件債務人異議之訴，聲明臺灣高雄地方法院系爭
    執行案件對原告所為之執行程序應予撤銷，依上開說明，應
    專屬執行法院即臺灣高雄地方法院管轄。又原告另本於其他
    法律關係所為前揭請求部分，既與專屬管轄部分合併起訴，
    復均係因原告主張已清償系爭票據債務完畢而起，基礎原因
    事實同一，攻擊防禦方法互相牽連，為求證據調查之便利、
    兩造間紛爭一併解決並避免裁判歧異，揆諸前開說明，不宜
    割裂由不同之法院管轄，仍應併由專屬管轄法院即臺灣高雄
    地方法院管轄。玆原告向無專屬管轄權之本院起訴，應有違
    誤，爰依職權將本件移送於該管轄法院。
五、依民事訴訟法第28條第1 項，裁定如主文。
中　　華　　民　　國　　110 　年　　12　　月　　13　　日
                  民事第二庭    法  官  江奇峰
以上正本係照原本作成
如不服本裁定應於送達後10日內向本院提出抗告狀，並繳納抗告
費新臺幣1,000元。
中　　華　　民　　國　　110 　年　　12　　月　　13　　日
                                書記官  黃雅慧